【裁判字號】    99,訴緝,77
【裁判日期】    991012
【裁判案由】    殺人未遂等
【裁判全文】
臺灣高雄地方法院刑事判決              99年度訴緝字第77號
公  訴  人  臺灣高雄地方法院檢察署檢察官
被      告  甲○○
指定辯護人  史雙全律師
上列被告因殺人未遂等案件，經檢察官提起公訴（97年度偵字第
9161號、9998號、10167 號、10424 號、10426 號、14445 號）
，本院判決如下：
    主  文
甲○○共同犯剝奪他人行動自由罪，處有期徒刑肆月，如易科罰
金，以新台幣壹仟元折算壹日。
其餘被訴對丙○○殺人未遂、剝奪他人行動自由部分、對壬○○
傷害、恐嚇危害安全部分、對乙○○恐嚇危害安全部分，均無罪
。被訴對辛○○殺人未遂部分，公訴不受理。
    事  實
一、甲○○前因違反毒品危害防制條例案件，經法院分別判處有
    期徒刑7 月、5 月、7 月、4 月，定應執行刑有期徒刑1 年
    6 月，於民國96年6 月21日因縮短刑期假釋出獄（因本件犯
    罪時間在假釋期間內，未執行之刑尚未因在所餘刑期內未經
    撤銷假釋而以已執行論，故不構成累犯）。詎其仍不知悔改
    ，因庚○○之弟溫正川積欠蔡芳輝（已死亡，經本院以97年
    度訴字第924 號為不受理判決）賭債，蔡芳輝前多次派手下
    前往索債，溫正川因而離家下落不明，乃與蔡芳輝、郭進戶
    （前經本院以97年度訴字第924 號為無罪判決）、姓名年籍
    不詳之成年男子（下稱不詳男子）等人，基於剝奪他人行動
    自由之犯意聯絡，於其假釋出獄後之翌日即96年6 月22日晚
    上11時許，由蔡芳輝指示其與郭進戶、不詳男子3 人，共同
    騎乘2 輛機車，前往位於高雄縣梓官鄉○○路58巷2 號之庚○○住處（下稱庚○○住處），追問溫正川去處，並施壓請
    庚○○家人代為清償賭債，因庚○○家人表示無法代為清償
    ，甲○○、郭進戶、不詳男子3 人即要求庚○○父親需與其
    等一同前往位於高雄縣梓官鄉○○○路與廣澤路交岔路口之
    「海豹檳榔攤」，處理上開溫正川之賭債，以此方式脅迫庚○○行無義務之事騎乘機車隨同前往「海豹檳榔攤」，甲○○、郭進戶、不詳男子3 人則騎乘2 輛機車一前一後予以壓
    迫，嗣庚○○到達「海豹檳榔攤」後，蔡芳輝即先命手下將
    大門關上，接續剝奪庚○○之行動自由，經詢問庚○○知否
    溫正川去處，庚○○表示不知情後，含甲○○在內之蔡芳輝
    10餘名手下，即徒手、或以腳踹、或持鐵棍、鐵椅、塑膠椅
    等物毆打庚○○，造成庚○○之身體受有傷害（傷害部分未
    據告訴），嗣因巡邏警車到達該處，蔡芳輝始命甲○○等人
    罷手。
二、案經高雄縣政府警察局移請臺灣高雄地方法院檢察署檢察官
    偵查起訴。
    理  由
壹、證據能力之判斷：
  (一)按被告以外之人於審判外之言詞或書面陳述，除法律有規定
    者外，依刑事訴訟法第159 條第1 項之規定，雖不得作為證
    據，但依同法第159 條之5 規定，經當事人於審判程序同意
    作為證據，法院審酌該言詞陳述或書面陳述作成時之情況，
    認為適當者，仍得作為證據，且如當事人、代理人或辯護人
    於法院調查證據時，知有上開不得為證據之情形，而未於言
    詞辯論終結前聲明異議者，視為有前項之同意。而本件關於
    證人庚○○、郭進戶、戊○○、丙○○、壬○○、丁○○、
    辛○○、呂敬彥等人於警詢中之陳述，被告及辯護人於本院
    行準備程序時，均明確表示對於證據能力沒有意見（詳本院
    卷第47頁），且被告及辯護人亦未於本院審理過程中聲明異
    議，本院審酌上開陳述作成時之情況均屬正常，且與本案相
    關之待證事實具有關連性，因認上開證據均具有證據能力。
  (二)我國刑事訴訟法採直接審理主義，非經顯示於審判庭，能由
    法院審判人員直接調查及供訴訟當事人詰問、辯論之證據，
    不得作為認定事實之基礎；證人以聞自原始證人在審判外之
    陳述作為內容之陳述，係屬傳聞之詞，其既未親自聞見或經
    歷其所陳述之事實，不能單憑其出自傳聞之供述，擔保其陳
    述內容之真實性，倘未經對其傳聞之事實依法定程序進行直
    接調查、辯論，即無從判斷其證據價值，自非適合於證明待
    證事實之證據，此有最高法院97年度台上字第5159號判決意
    旨可資參照。本件證人戊○○關於被告聽聞被害人乙○○在
    背後說蔡芳輝壞話，因而持槍至乙○○所經營之「養生水檳
    榔攤」開槍之陳述，證人丁○○關於被告至「養生水檳榔攤
    」開槍之陳述，均係審判外聽聞自他人，非親見開槍或親聞
    講壞話之事實，有筆錄附卷可稽（詳警(一)卷第79頁、第40頁
    ），均屬上開傳聞之詞，且無法提供聽聞之正確出處，無法
    於審理程序進行直接調查、辯論，依上開最高法院判決意旨
    所示，本院自不得依上開陳述為被告不利之認定。
貳、有罪部分：
一、事實之認定：
    訊據被告甲○○矢口否認有剝奪庚○○行動自由之犯行，辯
    稱96年6 月22日晚上11時許未至庚○○家，該日庚○○至「
    海豹檳榔攤」時，伊亦未在場，伊未以脅迫或強暴方式剝奪
    庚○○行動自由云云。經查：
  (一)依被告於準備程序時所承，其於96年6 月22日晚上11時許，
    與庚○○等人一同在「海豹檳榔攤」，此有筆錄附卷可稽（
    詳本院卷第45頁答辯部分及不爭執事項部分），本院審酌如
    非事實，被告在刑事訴訟程序並無隨意自承與犯罪相關事實
    之可能，且上開所承與後述證人庚○○、郭進戶、戊○○所
    證大致相符，是認上開所承堪信為真實，則嗣後所辯庚○○
    至「海豹檳榔攤」時伊未在場，顯與事實不符，不足採信。
  (二)依證人即被害人庚○○於96年8 月25日、97年4 月13日警詢
    、97年4 月14日檢察官偵查、99年9 月21日本院審理時證稱
    略以：伊弟弟溫正川積欠蔡芳輝賭債，蔡芳輝多次派手下找
    溫正川索債，溫正川害怕蔡芳輝及手下暴力相向，因而離家
    下落不明，96年6 月22日晚上11時許，蔡芳輝派郭進戶、甲○○、不詳男子3 名手下到伊住處，追問溫正川去處，並要
    求代為處理溫正川賭債，伊家人表示無法代為處理，該3 人
    即要求伊父親需與其等一同前往「海豹檳榔攤」，處理上開
    溫正川之賭債，因為當時是深夜，且蔡芳輝在當地又惡名昭
    彰，不放心父親前往，但又擔心對家人不利，只好由伊代為
    前往，但私下請女友報警，伊自己騎乘機車前往，甲○○、
    郭進戶、不詳男子3 人則騎乘2 輛機車一前一後跟隨，到達
    「海豹檳榔攤」後，蔡芳輝即先命手下將大門關上，並詢問
    庚○○溫正川去處，伊表示不知情後，蔡芳輝旁邊含甲○○
    之10餘名手下，即徒手、或以腳踹、或持鐵棍、鐵椅、塑膠
    椅等方式對伊毆打，伊因此受傷，嗣因巡邏警車到達，蔡芳
    輝始命甲○○等人罷手等語（詳警(一)卷第157 至163 頁、偵
    (二)卷第195 至198 頁、第211 至214 頁、本院卷第191 至
    200 頁），經核，被害人庚○○於上開4 次之陳述中，就被
    害時間、受蔡芳輝指示至住處之手下人數等，雖略有出入，
    但審酌其就何人派手下前往住處、因何事前往、如何前往「
    海豹檳榔攤」、至檳榔攤後被圍毆之情形等主要陳述內容，
    所證大致相符，又本件警方係於案發後2 個多月後始製作詢
    問筆錄，與案發時相距較久，被害人對被害時間原本較難精
    確掌握，且其已於陳述時表示被害時間不確定，有筆錄附卷
    可查（詳警(一)卷第157 頁、偵(二)卷第195 頁），是自難以其
    於警詢所述被害時間有所出入，遽認故為不實陳述而不足採
    信，更何況被害人自始至終沒有提出告訴，難認有誣陷被告
    之情，另本件案發後，被害人身體前、後及兩手確受有多處
    傷害，亦有右昌聯合醫院函及所附就診病歷附卷可稽（詳警
    (一)卷第166 至167 頁），其並已具結願負偽證之法律責任，
    是所證自堪信為真實，堪予採信；另依證人即共犯郭進戶證
    稱略以：因溫正川欠蔡芳輝賭債，蔡芳輝找不到溫正川，就
    找溫正川之兄庚○○到「海豹檳榔攤」，並因庚○○表示不
    知溫正川下落，伊與甲○○等人因而毆打庚○○等語（詳警
    (一)卷第56頁、偵(一)卷第172 至173 頁），依證人戊○○證稱
    略以：蔡芳輝有強押庚○○至「海豹檳榔攤」，並唆使郭進
    戶、甲○○等人毆打庚○○，因庚○○是伊親戚，所以該次
    伊未動手等語（詳警(一)卷第76至77頁），則本件係蔡芳輝指
    示被告、郭進戶及不詳男子前往庚○○住處，迫使庚○○前
    往「海豹檳榔攤」，至檳榔攤後，被告等人並受蔡芳輝指示
    將大門關閉後，因庚○○無法有效說明溫正川去處，因而毆
    打庚○○之事實，應可認定。至時間部分，依被告所承、證
    人郭進戶、戊○○所證，應認定為96年6 月22日晚上11時許
    ；受蔡芳輝指示前往被害人住處之人數，則依被害人於警詢
    、檢察官偵查時所證，認定包含被告、郭進戶、不詳男子，
    合計3 人，被害人於本院證稱係2 人前往住處部分，應係事
    隔較久記憶有所出入所致，不足採信。又被害人於本院審理
    時雖證稱不認識且沒有看過被告，警方於警詢時係提供監視
    器所拍攝較為模糊之相片供指認，此部分所證與其於警詢證
    述被告即係受蔡芳輝指示，前往其住處及嗣後對其毆打之「
    凱阿」不符，有筆錄2 份附卷可稽（詳警(一)卷第162 頁、偵
    (二)卷第195 至197 頁），且經被害人於警詢指認之該2 張相
    片，其一係被告犯案後所拍攝之相片，另一為被告類如辦理
    證件之大頭照，所攝均極清晰，且與審理中之被告相貌極為
    相似，有相片2 張附卷可按（詳警(一)卷第165 頁、偵(二)卷第
    198 頁），足見該指認並無失真之可能，況被害人於本院審
    理時亦表示被告「壯壯高高及理平頭之外型」與本件前往住
    處及嗣後對其毆打之「凱阿」相似，有筆錄附卷可按（詳本
    院卷第196 頁），則被告確為前往被害人住處強押其前往「
    海豹檳榔攤」及嗣後毆打被害人之「凱阿」無誤，被害人於
    本院證稱當時係以監視器所拍攝較為模糊之相片供指認，前
    未見過被告，均有誤解，應係時間較久記憶模糊所致，難為
    被告有利之證明。
  (三)綜上所述，本件事證明確，被告確有如事實欄所載之犯行，
    應堪認定。
二、論罪科刑：
  (一)按刑法第302 條之妨害自由罪，係妨害他人自由之概括規定
    ，故以非法方法剝奪人之行動自由者，除法律別有處罰較重
    之規定（例如略誘及擄人勒贖等罪），應適用各該規定處斷
    外，如其強暴脅迫已達於剝奪人行動自由之程度，則剝奪人
    行動自由過程中使人行無義務之事，或妨害人行使權利之低
    度行為，應為剝奪人行動自由之高度行為所吸收，不另認罪
    。而本件依被害人所證，蔡芳輝於高雄縣梓官鄉惡名昭彰（
    詳本院卷第197 頁筆錄），被告及郭進戶、不詳男子既受蔡
    芳輝指示催討賭債，且於深夜要求被害人之父單獨前往他處
    處理該賭債，客觀上已足使人存有將受暴力對待之不安，上
    開情形顯對身為人子之被害人心理造成壓迫，此觀被害人代
    父前往前，已先囑咐女友報警之事實，即可窺知當時內心所
    受之壓力及恐懼，且事後亦證明被害人前往後確被毆打成傷
    ，故被害人係受脅迫前往「海豹檳榔攤」，並非自願前往，
    應可認定。
  (二)是核被告所為，係犯刑法第302 條第1 項之剝奪他人行動自
    由罪。被告與蔡芳輝、郭進戶、不詳男子等人間，就上開犯
    行有犯意聯絡、行為分擔，應成立共同正犯。被告前往被害
    人住處脅迫其前往檳榔攤之犯行，及到達檳榔攤後將大門關
    閉不准被害人離去剝奪行動自由之犯行間，時間緊接，犯罪
    方法相同、犯罪目的及侵害法益亦同，應認屬同一犯罪之接
    續行為，脅迫被害人行無義務之事前往之輕度行為，為嗣後
    關門不准離去剝奪行動自由之重度行為所吸收，不另論罪。
    被告及蔡芳輝、郭進戶等人將檳榔攤大門關閉之行為，剝奪
    行動自由使被害人無法自由離去，所為已該當於刑法第302
    條第1 項之以非法方法剝奪他人行動自由罪，公訴意旨認僅
    成立同法第304 條第1 項之強制罪，尚有誤解，但起訴之社
    會事實既屬同一，爰予變更起訴法條後，逕予審理。另起訴
    書犯罪事實欄一之(三)涉犯刑法第305 條恐嚇危害安全罪部分
    ，起訴範圍不及被告，業經公訴檢察官敘明在卷，此部分本
    院自無庸審理，附此陳明。爰審酌被告因細故剝奪他人行動
    自由，破壞法秩序，並對被害人人身自由造成侵害，實屬不
    該，否認犯罪，犯後態度不佳，前因違反毒品危害防制條例
    案件，經法院分別判處有期徒刑7 月、5 月、7 月、4 月，
    定應執行刑有期徒刑1 年6 月，於96年6 月21日甫因縮短刑
    期假釋出獄，有臺灣高等法院被告前案紀錄表附卷可稽（詳
    本院卷第152 頁至第156 頁），於出獄後翌日之假釋期間內
    ，再犯本罪等一切情狀，量處如主文所示之刑，並諭知易科
    罰金之折算標準，以資警懲。
、無罪部分：
一、公訴意旨略以：
  (一)因李明憲前與丙○○間有債務糾紛，李明憲向蔡芳輝表示對
    丙○○不滿之意，蔡芳輝乃於96年2 月21日晚上8 時許，夥
    同被告、李明憲、郭進戶、戊○○、曾南魁、曾隆昌、吳森
    城及其他姓名、年籍不詳之成年男子共10餘人，彼此間基於
    妨害自由之犯意聯絡，由蔡芳輝將所有人聚集在高雄縣梓官
    鄉蚵仔寮之「漁故鄉餐廳」守候，再命李明憲撥打電話予丙○○前來上開餐廳，約20分鐘後，俟丙○○一到達，蔡芳輝
    旋即命被告等人強押丙○○上車，而剝奪其行動自由。上車
    後，曾南魁及曾隆昌坐於後座，將丙○○夾在2 人中間，蔡
    芳輝坐於副駕駛座，由戊○○負責駕駛，並依蔡芳輝、李明
    憲之指示，將車駛往高雄縣梓官鄉典寶村之李明憲所有之某
    鴿舍處，到達後，蔡芳輝夥同被告、戊○○、郭進戶、李明
    憲、曾南魁、曾隆昌、吳森城等10餘人，彼此間復基於殺人
    之犯意聯絡，由李明憲、戊○○分持鐵管、鋁棒、電擊棒，
    蔡芳輝以腳踹丙○○，其他人則分以徒手或腳踹之方式毆打
    丙○○，嗣李明憲並強脫下丙○○之衣褲，吳森城以冷水潑
    向丙○○，李明憲再持電擊棒電擊丙○○之身體及生殖器多
    次，造成丙○○受有第5 腰椎脊柱滑脫、第2 腰椎積突骨折
    、頭部外傷、右側臏骨骨折、左側臏骨骨折、左側脛腓骨骨
    折、右側脛骨骨折、左側尺骨骨折等傷勢，嗣遲至同日晚上
    10時許，李明憲撥打電話通知丙○○之家人前來，經丙○○
    之兄張進益將之帶離後送醫，始倖免於難而未遂，因認被告
    涉犯刑法第271 條第2 項、第1 項之殺人未遂罪嫌、第302
    條第1 項之剝奪他人行動自由罪嫌云云。
  (二)因蔡聖賢係蔡芳輝之友人，而壬○○因細故得罪蔡聖賢，蔡
    聖賢遂向蔡芳輝表示不滿，於96年6 月13日晚上11時許在「
    海豹檳榔攤」內，蔡芳輝夥同被告、蔡聖賢、吳森城、郭進
    戶、曾隆昌等人，共同基於傷害及恐嚇之犯意聯絡，由蔡聖
    賢持鋤頭柄，其他人則徒手毆打壬○○，造成壬○○受有左
    側肱骨骨折、右側遠端核骨骨折、左側脛骨骨折及右手掌第
    3 、4 指骨折之傷害，之後蔡聖賢等人並將壬○○以繩索綑
    綁，以手指向附近之大石塊，對壬○○揚言恐嚇稱：要將其
    丟下海等語，造成壬○○心生畏懼，致生危害於壬○○之安
    全，因認被告涉犯刑法第277 條第1 項之傷害罪嫌、刑法第
    305 條之恐嚇罪嫌云云。
  (三)被告聽聞乙○○在背後說蔡芳輝壞話，而向蔡芳輝表示欲教
    訓之意，遂與蔡芳輝彼此間基於恐嚇之犯意聯絡，於96年7
    月21日（起訴書誤載為6 日）晚上11時許，由被告持殺傷力
    不明之槍枝1 把，前往高雄縣梓官鄉○○○路之乙○○所經
    營之「養生水檳榔攤」，朝該檳榔攤處開2 槍後以示警告，
    致生危害於乙○○及其家人之安全，因認被告涉犯刑法第
    305 條之恐嚇罪嫌云云。
二、被訴加害丙○○、壬○○部分：
    訊據被告甲○○堅決否認曾參與上開加害丙○○、壬○○之
    犯行，辯稱案發時伊在臺灣高雄第二監獄服刑，無可能參與
    上開犯罪行為等語。經查：
  (一)被告前因違反毒品危害防制條例案件，經法院分別判處有期
    徒刑7 月、5 月、7 月、4 月，定應執行刑有期徒刑1 年6
    月，於96年6 月21日甫因縮短刑期假釋出獄，有臺灣高等法
    院被告前案紀錄表附卷可稽（詳本院卷第152 頁至第156 頁
    ），且被告確係因上開所定1 年6 月之應執行刑，於95年5
    月1 日起入臺灣高雄第二監獄執行，至96年6 月21日假釋出
    監，並經臺灣高雄第二監獄以99年7 月12日高二監總名字第
    0990003223號函載述在卷（詳本院卷第78頁），足見在95年
    5 月1 日起至96年6 月20日止之期間內，被告均在上開監獄
    執行，無可能在外犯罪。
  (二)依證人即被害人丙○○證稱略以：於96年2 月21日晚上8 時
    許，伊在高雄縣梓官鄉○○路「漁故鄉」餐廳吃飯，當時伊
    與蔡芳輝有爭執，被帶到1 處鴿舍毆打，受有第5 腰椎脊柱
    滑脫、第2 腰椎積突骨折、頭部外傷、右側臏骨骨折、左側
    臏骨骨折、左側脛腓骨骨折、右側脛骨骨折、左側尺骨骨折
    等傷害，但抓伊及毆打之人不包含甲○○等語（詳警(一)卷第
    139 至151 頁、本院卷第93至97頁），依證人即被害人壬○○證稱略以：於96年6 月13日晚上11時許，在「海豹檳榔攤
    」內，因細故被蔡芳輝指示蔡聖賢、綽號「堯仔」共同毆打
    ，受有左側肱骨骨折、右側遠端核骨骨折、左側脛骨骨折及
    右手掌第3 、4 指骨折之傷害，但毆打之人不包含甲○○等
    語（詳警(一)卷第181 至182 頁、本院卷第152 至157 頁），
    是依被害人所證，本件丙○○、壬○○被害部分，加害之人
    均不包含被告。
  (三)綜上所述，丙○○、壬○○被害之96年2 月21日、同年6 月
    13日，被告既仍在臺灣高雄第二監獄受刑，無可能在外犯案
    ，且被害人丙○○、壬○○均證稱加害者不包含被告，此外
    復無其他證據可資證明被告對此部分犯行，與其他實施犯罪
    之人有犯意聯絡或行為分擔，自應為被告無罪之諭知。
三、被訴加害乙○○部分：
    訊據被告甲○○堅決否認曾於公訴意旨所指之時間，持槍射
    擊「養生水檳榔攤」，辯稱雖因屬同鄉而認識被害人乙○○
    ，且知悉「養生水檳榔攤」之所在，但並未聽聞乙○○說蔡
    芳輝壞話，亦未持槍射擊該檳榔攤等語。經查：
  (一)乙○○所經營之「養生水檳榔攤」於96年7 月21日晚上11時
    許，被人持槍射擊之事實，有蒐證相片5 張附卷可稽（詳警
    (一)卷第95至97頁），依相片所示，窗戶的壁角有遭槍擊損壞
    之情形，且依證人即被害人乙○○妻子己○○證稱略以：於
    96年7 月21日晚上11時許，「養生水檳榔攤」確遭槍擊，當
    時除窗戶的壁角有損壞外，燈管亦有損壞等語，有筆錄附卷
    可按（詳本院卷第159 頁），足見「養生水檳榔攤」於上開
    時間確曾遭人持槍射擊，但尚無法據上開事實推認該持槍射
    擊與被告有所關連。
  (二)證人戊○○雖證稱略以：伊聽說甲○○聽聞乙○○在背後說
    蔡芳輝壞話，因而持槍至乙○○所經營之「養生水檳榔攤」
    開槍等語，且證人丁○○亦證稱略以：伊聽說甲○○至「養
    生水檳榔攤」開槍等語（詳警(一)卷第79頁、第40頁），但上
    開陳述，均屬傳聞之詞，不得據為被告不利認定證明，已如
    前述，則亦不得依上開所證，認定本件持槍射擊「養生水檳
    榔攤」與被告有關。
  (三)依證人即被害人乙○○證稱略以：「養生水檳榔攤」被開槍
    時，伊在廟裡拜拜，人不在檳榔攤，返回檳榔攤後，向圍觀
    者探聽開槍之人，均無結果等語（詳本院卷第102 至110 頁
    ），證人即被害人乙○○之妻己○○證稱略以：「養生水檳
    榔攤」被開槍時，伊在廚房煎魚，因小孩把電視開得很大聲
    ，所以當時沒有特別注意，出來時才看到外面圍很多人，不
    知何人開槍等語（詳本院卷第158 至163 頁），是依被槍擊
    檳榔攤之經營者，及當時距槍擊現場最近之經營者妻所證，
    均無法有效證明持槍射擊之人。
  (四)綜上所述，本件依蒐證相片、距槍擊現場最近之經營者妻所
    證，雖可認定「養生水檳榔攤」於96年7 月21日晚上11時許
    ，確遭人持槍射擊，但指訴被告持槍射擊者均係道聽途說，
    非親見被告持槍射擊之事實，所證為傳聞之詞，無法作為被
    告不利認定之依據，且未明確指稱聽聞之來源，無法進一步
    調查，另檳榔攤經營者及當時在檳榔攤附近之經營者妻，無
    法有效說明持槍射擊者之資料，此外亦查無其他證據可資證
    明
    本件槍擊與被告有關，從而自難使一般人確信本件槍擊為被
    告所為而無疑，此部分亦應為被告無罪之判決。
肆、不受理部分：
一、公訴意旨略以：被告、蔡芳輝、郭進戶、戊○○、劉世益、
    呂敬彥等人於96年7 月3 日21時40分許，在高雄縣梓官鄉○○街53號1 樓「金龍釣蝦場」喝酒、吃蝦，辛○○適在該處
    隔壁桌與其友人喝酒，席間因郭進戶誤以為辛○○在背後說
    蔡芳輝壞話，郭進戶、戊○○等人即立刻起身，將辛○○強
    拖至釣蝦場外，斥問：「講『芳滿仔』怎樣？」辛○○回答
    ：「沒有」後，渠等遂基於殺人之犯意聯絡，由甲○○持圓
    鍬、呂俊彥持滅火器朝辛○○之頭部重擊，戊○○則持塑膠
    椅，其他人或徒手、或以腳踹之方式毆打辛○○，造成辛○○受有頭部外傷、頭皮挫傷血腫、左手肘、左手前臂挫擦傷
    、左上臂挫傷、腹部挫傷、腹壁瘀血、背部扭傷、頸部扭傷
    之傷勢，嗣因有人報警後，經警到場而將之即時送醫始倖免
    於難而未遂，因認被告涉犯刑法第271 條第2 項、第1 項之
    殺人未遂罪嫌云云。
二、訊據被告甲○○雖自承於上開時間、地點，見同行之郭進戶
    、戊○○毆打被害人辛○○，因而在釣蝦場櫃檯前面，持現
    場所見之圓鍬，以握柄部位擊打辛○○背部、腹部及身體，
    參與共同毆打，但否認有殺人之犯意，辯稱僅係教訓、傷害
    辛○○等語。經查：
  (一)所承部分核與證人即共犯郭進戶、戊○○、呂敬彥、證人即
    被害人辛○○所證大致相符，有筆錄附卷可稽（詳警(一)卷第
    56頁、第33頁、第105 頁、第170 至174 頁、偵(二)卷第228
    至230 頁），且有衝突當時之監視錄影翻拍相片7 張、劉光
    雄醫院函及所附被害人衝突後就醫受有上開傷害之病歷資料
    附卷可按（詳偵(六)卷第12至15頁、本院97年度訴字第924 號
    (一)卷第272 至276 ），除依監視錄影相片所示，被告持圓鍬
    握柄部位，並以圓鍬前端金屬平面部位擊打被害人，非如所
    承以圓鍬握柄擊打被害人外，所承均堪信為真實，則被告確
    於上開時間、地點，與郭進戶、戊○○、呂敬彥等人，持圓
    鍬握柄部位而以前端金屬平面部位擊打被害人，致被害人受
    有上開傷害之事實，應可認定。
  (二)依本院前於郭進戶、戊○○、呂敬彥等人被訴殺人未遂等案
    件，勘驗上開衝突時釣蝦場監視錄影帶之結果顯示，被告除
    持圓鍬敲打被害人辛○○之肩膀及身體外，並未攻擊被害人
    辛○○之頭部，且除被告外，戊○○、郭進戶、呂敬彥等人
    均係徒手毆打被害人辛○○，且攻擊部位分佈身體各處，並
    非集中於單一要害部分，亦未見有人向被害人辛○○頭部予
    以重擊，有勘驗筆錄附卷可稽（詳本院97年度訴字第924 號
    (三)卷第19至25頁），再觀諸劉光雄醫院診斷證明書上記載，
    被害人辛○○所受傷害為頭部外傷、頭皮挫傷血腫、左手肘
    、左手前臂挫擦傷、左上臂挫傷、腹部挫傷、腹壁瘀血、背
    部扭傷、頸部扭傷（警卷(一)第175 頁），可見被害人辛○○
    之傷勢尚屬輕微，並無危及生命之虞，況依被害人辛○○證
    稱略以：案發前伊自釣蝦場準備返家，有人被數名年輕人陪
    同進入釣蝦場，釣蝦場老闆說那個人就是「芳滿仔」，伊雖
    聽說過「芳滿仔」係蚵仔寮地區之老大，但沒見過，所以順
    口說：「哦！那個就是『芳滿仔』喔！」，說完就被圍打等
    語（詳警(一)卷第171 頁），由被害人所證之事發經過，本件
    衝突僅肇因於細故，並未涉及重大利益或仇恨，佐以被害人
    辛○○於遭毆打完畢後，尚可自己起身拿衣服拭汗，坐在椅
    子上休息並自行走出店外，有上開勘驗筆錄附卷可憑（詳本
    院97年度訴字第924 號(三)卷第21頁），是綜上各情，應認被
    告等人並無殺人之意，而係基於傷害之犯意聯絡而共同毆打
    被害人辛○○，所為應係涉犯刑法第277 條第1 項之傷害罪
    ，非同法第271 條第2 項、第1 項之殺人未遂罪    。
  (三)檢察官以涉犯殺人未遂罪提起公訴，如屬無誤，固無須告訴
    ，然如上所述，被告所涉犯為刑法第277 條第1 項之傷害罪
    ，非殺人未遂罪，而依同法第287 條前段規定，犯傷害罪須
    告乃論，而被害人辛○○於告訴期間內並未為訴追之表示，
    則自應依刑事訴訟法第303 條第3 款前段規定，就被告此部
    分犯行諭知公訴不受理之判決。
據上論斷，應依刑事訴訟法第299 條第1 項前段、第300 條、第
301 條第1 項、第303 條第3 款，刑法第28條、第302 條第1 項
、第41條第1 項前段，刑法施行法第1 條之1 ，判決如主文。
本案經檢察官魏豪勇到庭執行職務。
中    華    民    國    99    年    10    月    12    日
                刑事第六庭審判長法  官  李璧君
                                法  官  曾仁勇
                                法  官  鄭峻明
以上正本證明與原本無異。
如不服本判決應於收受判決後10日內向本院提出上訴書狀，並應
敘述具體理由。其未敘述上訴理由者，應於上訴期間屆滿後20日
內向本院補提理由書(均須按他造當事人之人數附繕本)「切勿逕
送上級法院」。
中    華    民    國    99    年    10    月    12    日
                                書記官  吳韻芳
附錄論罪科刑法條：
刑法第302條
私行拘禁或以其他非法方法，剝奪人之行動自由者，處5 年以下
有期徒刑、拘役或3 百元以下罰金。
因而致人於死者，處無期徒刑或7 年以上有期徒刑，致重傷者，
處3 年以上10年以下有期徒刑。
第1 項之未遂犯罰之。

司法院資訊處製作；財團法人民間司法改革基金會備份。
